【裁判字號】    96,訴,2680
【裁判日期】    970229
【裁判案由】    商標異議
【裁判全文】
臺北高等行政法院判決
                                     96年度訴字第02680號
                              .
原      告  甲○○
訴訟代理人  林明正  律師
複  代理人  林育生  律師
被      告  經濟部智慧財產局
代  表  人  王美花（局長）
訴訟代理人  丙○○
參  加  人  瑞士商‧瑞奇蒙國際股份有限公司
代  表  人  乙○○○○
訴訟代理人  陳絲倩  律師
            陳慧玲  律師
            劉彥玲  律師
上列當事人間因商標異議事件，原告不服經濟部中華民國96年6
月6 日經訴字第09606068970 號訴願決定，提起行政訴訟，經本
院命參加人獨立參加訴訟，本院判決如下：
    主  文
原告之訴駁回。
訴訟費用由原告負擔。
    事  實
一、事實概要：
    緣原告於民國（下同）94年8 月10日以「甲○○標章」商標
    ，指定使用於商標法施行細則第13條所定商品及服務分類表
    第25類之衣服、靴鞋、圍巾、頭巾、領帶、領結、襪子、腰
    帶、服飾用皮帶商品，向被告申請註冊，經被告審查核准列
    為註冊第0000000 號商標（下稱系爭商標，詳如附圖一）。
    嗣參加人以該註冊商標有違商標法第23條第1 項第12款之規
    定，檢具附圖二所示商標（下稱據爭商標），對之提起異議
    。案經被告審查，以96年3 月9 日中台異字第950732號商標
    異議審定書為系爭商標之註冊應予撤銷之處分。原告不服，
    提起訴願，遭決定駁回，遂提起行政訴訟。
二、兩造聲明：
    (一)原告聲明求為判決：1.訴願決定及原處分均撤銷。
                        2.訴訟費用由被告負擔。
    (二)被告聲明求為判決：1.原告之訴駁回。
                        2.訴訟費用由原告負擔。
    (三)參加人聲明求為判決：1.原告之訴駁回。
                          2.訴訟費用由原告負擔。
三、兩造之爭點：
    (一)本案爭執點如下：原告以系爭商標指定使用於商標法施行
      細則第13條所定商品及服務分類表第25類的商品，是否該
      當於商標法第23條第1項 第12款的規定，應予撤銷？
    (二)原告主張之理由：
      1.駁回訴願理由不外以：(1)據以異議之商標為著名商標。
        (2)兩造商標構成近似。(3)系爭商標所指定使用之衣服、
        靴鞋等商品，與參加人據以異議商標著名之鐘錶等商品
        ，均屬時尚流行商品，市場上經常將兩類商品置於同一
        場所或專櫃行銷，難謂不具關連性。
      2.惟按：
        (1)據以異議商標並不符合「著名商標」之要件：
          按商標法第16條規定，本法所稱之著名，指有客觀
            證據足以認定已廣為相關事業或消費者所普遍認知
            者。而所謂「著名商標」，即係世所共知之商標，
            應指中華民國國境內一般消費者所共知者而言（大
            法官會議釋字第104 號解釋參照），其認定標準，
            除該著名商標所表徵之商品，在時間上須有悠久歷
            史外，在空間上須有廣泛行銷之事實，在品質上已
            建立優良信譽，為一般消費者所樂於購買者，始足
            當之。換言之，所謂著名商標或標章，指該商標或
            標章在我國境內有廣泛使用、廣泛行銷之事實，且
            夙有盛譽，已為一般消費者所熟知，具相當知名度
            者而言，合先敘明。（最高行政法院76年度判字第
            913 號判決、臺北高等行政法院89年度訴字第552
            號判決可資參照）。
          按根據「著名商標或標章認定要點」第2 條規定：
            著名商標或標章，指有客觀證據足以認定已廣為相
            關事業或消費者所普遍認知者；而根據該法第6 條
            規定，足資認定為著名之因素得依下列證據證明之
            ：
            (甲)商品或服務銷售發票、行銷單據、進出口單據及
              其銷售數額統計之明細等資料。
            (乙)國內、外之報章、雜誌或電視等大眾媒體廣告資
              料。
            (丙)商品或服務銷售據點及其銷售管道、場所之配置
              情形。
            (丁)商標或標章在市場上之評價、鑑價、銷售額排名
              、廣告額排名或其營業狀況等資料。
            (戊)商標或標章創用時間及其持續使用等資料。
            (己)商標或標章在國內、外註冊之文件。包括其關係
              企業所為商標或標章註冊之資料。
            (庚)其公信力機構出具之相關證明或市場調查報告等
              資料。
            (辛)行政或司法機關所為相關認定之文件。
            (壬)其他證明商標或標章著名之資料。
          依「著名商標或標章認定要點」提供足資認定著名
            商標證據資料，實難以斷言參加人之商標在系爭商
            標申請註冊前，於我國已為相關消費者所悉，遑論
            達到公眾所週知之「著名」程度，自亦不足認定系
            爭商標有違商標法第37條第1 項7 款之規定，蓋本
            案參加人所提供證明據以異議商標係為著名商標之
            資料，多數為國外資料，國內資料僅有參加人於國
            內申請之註冊第110719號「VACHERON CONSTANTIN
            DEVICE」、第637465號「江詩丹頓」及第637464號
            「康斯坦丁」三商標，國內報章雜誌之零星報導、
            台灣經銷點11家及產品目錄數紙，其中參加人所申
            請之國內商標僅三個，國內報章雜誌大多為2005年
            之零星報導，並非大量且具有持續性，而臺灣經銷
            點全省僅11家，行銷通路非謂廣泛，至於產品目錄
            僅能表示參加人有使用據以異議商標之事實。是故
            據參加人所提供證明據以異議商標係為著名商標之
            資料，尚難謂據以異議商標符合著名商標之要件。
        (2)原告之商標與據以異議商標並非近似：商標近似之意
          義係指二商標予人之整體印象有其相近之處，若其標
          示在相同或類似的商品/ 服務上時，具有普通知識經
          驗之消費者，於購買時施以普通之注意，可能會有所
          混淆而誤認二商品/ 服務來自同一來源或誤認不同來
          源之間有所關聯。
          按「混淆誤認判斷基準」第5.2.3 點：「判斷商標
            近似，應以商標圖樣整體為觀察。此係由於商標呈
            現在商品/ 服務之消費者眼前的是整體圖樣，而非
            割裂為各部分分別呈現。」查據以異議商標係由「
            十字形」圖案置於上方及「VACHERON CONSTANTIN
            device」文字置於下方所組成，二者在構圖比例上
            無分軒輊，如以整體觀察，文字與圖案具有同等之
            識別性。原告之商標構圖係由「十字形」圖案置於
            正八邊形框內所組成。二者由整體觀察比較，一為
            有文字，一為無文字，兩者明顯不同。原處分理由
            僅將「十字形」圖案部分割裂比較，刻意忽略在構
            圖上具有同等重要性之文字部分，顯有違背整體觀
            察比較之精神。
          次按，「混淆誤認判斷基準」第5.2.5 點：「商標
            給予商品/ 服務之消費者的印象，可以就商標整體
            的外觀、觀念或讀音等來觀察，因此判斷商標近似
            ，亦得就此三者來觀察是否已達到可能混淆的近似
            程度。特別要再強調，外觀、觀念或讀音其中之一
            的相近，雖可能導致商標整體印象的近似，但卻非
            絕對必然，例如「第一」與「帝衣」，雖然讀音相
            同，但外觀及觀念截然不同，就二商標之整體印象
            而言，引起商品/ 服務消費者混淆的可能性極低，
            應認為非屬近似之商標。是以，二商標外觀、觀念
            或讀音其中之一的近似，並非即可推論商標之整體
            印象即當然近似，仍應以其是否達到可能引起商品
            / 服務之消費者混淆誤認的程度為判斷近似之依歸
            」。查，據以異議商標係由「十字形」圖案及原創
            者之姓名「VACHERON CONSTANTIN 」所組成。商標
            本身寓有表彰原創者之意旨，該等意旨構成強化商
            標識別性之重要元素。據以異議商標係使用於高價
            位之鐘錶，消費者均為經濟能力極佳，此等消費者
            一方面具有較高之知識水準、較佳之外文能力，足
            以輕易辨識該外文字樣；另一方面追求高品質，品
            牌認同強烈，對於外國品牌之接觸亦較一般人頻繁
            ，通常均能理解商標中之外文姓名所具有之特殊意
            義。在此背景下，對於品牌之認識多來自於原創者
            之姓名而非圖案。從而，「十字形」圖案部分雖類
            似，但「VACHERON CONSTANTIN device」之字樣卻
            給予消費者更強烈之印象，消費者混淆誤認之程度
            極低，斷不能以圖案相似即認為二商標當然近似。
          又依「混淆誤認判斷基準」第5.4 點：「先權利人
            如有多角化經營，而將其商標使用或註冊在多類商
            品/ 服務者，在考量與系爭商標間有無混淆誤認之
            虞時，不應僅就各類商品/ 服務分別比對，而應將
            該多角化經營情形總括的納入考量。尤其如有事證
            顯示可能跨入同一商品/ 服務市場經營者，更應予
            以考量。反之，若先權利人長期以來僅經營特定商
            品/ 服務，無任何跨越其他行業之跡象者，則其保
            護範圍應可較為限縮。」，參加人係專營鐘錶類產
            品，多年來從無多角化經營或跨領域經營之傾向，
            對相觀消費者而言，參加人之商標係被定位為鐘錶
            類產品之知名品牌，並不會聯想其他領域之產品亦
            係出於參加人，該商標之保護自應予以限縮。二者
            商品既不相似，據以異議商標又應限縮保護限於鐘
            錶類產品，則二者商標自無混淆誤認之虞。
      3.基上所述，據以異議商標並非著名商標，且二商標使用
        之商品類別亦不相似，尤以參加人多年來專營鐘錶類產
        品，而無多角化經營之傾向，該商標之保護範圍應予以
        限縮，則二商標顯無造成相關消費者混淆誤認之虞，原
        行政處分撤銷原告之商標註冊，即有違法不當，為此狀
        請鈞院鑒核，撤銷原行政處分及訴願決定，以保權益。
    (三)被告主張之理由：
      1.商標法第23條第1 項第12款規定，商標「相同或近似於
        他人著名商標或標章，有致相關公眾混淆誤認之虞，或
        有減損著名商標或標章之識別性或信譽之虞者」，不得
        註冊。所謂「有致相關公眾混淆誤認之虞」者，係指商
        標或標章所表彰之商品或服務會與著名商標權人間產生
        聯想，有造成所申請註冊之商品或服務係由著名商標權
        人所參與、授權或贊助之印象，而使相關公眾對其所表
        彰之商品來源或產製主體發生混淆誤認之虞者而言。而
        判斷是否有混淆誤認之虞，被告公告之「混淆誤認之虞
        」審查基準，列有各項相關參考因素。其中商標近似及
        據爭商標是否著名二項要素，依前揭法條規定為必須具
        備之要件，其他參酌要素則視個案中是否存在而為斟酌。
      2.經查本件系爭註冊第0000000 號「甲○○標章」商標圖
        樣之圖形，與據以異議之「VACHERON CONSTANTIN devi
        ce」商標（詳如異議理由書及實際使用資料）圖樣上之
        圖形相較，二者予人之印象均係由中心點向四端延伸出
        四個箭型之圖樣，其構圖意匠極相彷彿，以具有普通知
        識經驗之消費者，於購買時施以普通所用之注意，極可
        能會有所混淆而誤認二商品來自同一來源或雖不相同但
        有關聯之來源，應屬構成近似之商標，且近似程度高。
        次查本件就參加人所檢送據爭商標於我國及世界各國註
        冊資料、國內知名報章雜誌、義大利「ELOGIO ALL 'OR
        OLOGIC」雜誌、「HALLMARKS OF HISTORY VACHERON CO
        NSTANTIN」書籍影本、國內平面媒體廣告資料、全球廣
        告資料、據爭商標臺灣地區經銷點清單、發票影本及網
        路使用資料等證據資料影本觀之，其中固有屬國外所為
        之證據資料，然按被告「著名商標或標章認定要點」，
        著名商標或標章之認定，不以在我國註冊、申請註冊或
        使用為前提要件，且商標或標章之使用證據，有其圖樣
        及日期之標示或得以辨識其使用之圖樣及日期的佐證資
        料者，並不以國內為限。經查，參加人成立於西元1755
        年，為國際知名之鐘錶製造商，自1880年開始使用前示
        據爭商標圖樣作為其「江詩丹頓」鐘錶之表徵。參加人
        據爭商標除已於世界多國獲准註冊外，早於67年亦在我
        國取得註冊第110719號「VACHERON CONSTANTIN device
        」商標註冊，商標權迄今仍為有效且已超過20年。再者
        ，審諸參加人據爭商標廣告行銷資料，除可知據爭商標
        商品於國外市場有使用及廣告行銷之事實外，在我國國
        內亦透過如自由時報、遠見、世界腕錶、GQ等知名報章
        雜誌廣泛報導，且於臺北、臺中、高雄等地廣設經銷據
        點，僅1999年至2001年每年產品銷售金額即高達新臺幣
        1 億4 千萬元以上，2002年至2004年更高達新臺幣2 億
        5 千萬元以上。而參加人為維持據爭商標之知名度，每
        年廣告預算均超過新臺幣1 千2 百萬，並在電子及平面
        媒體刊登廣告行銷，2001年推出「Royal Eagle 皇家鷹
        系列」腕錶時，更以臺灣為全球上市發表會的首站。綜
        上事證，堪認據以異議商標所表彰之商品信譽於系爭商
        標申請註冊日（94年8 月10日）前，已為相關事業或消
        費者所普遍認知而達著名商標之程度。又據爭商標圖樣
        早於西元1880年即首先創用於鐘錶產品上，經參加人長
        期廣告行銷，已為相關事業或消費者所普遍認知而臻著
        名，其所具有之商標識別性極高，已使消費者印象深刻
        ，且本案原告除申請本件系爭商標註冊外，尚有註冊第
        0000000 、0000000 、0000000 、0000 000、0000000
        號等多件商標，核該等商標圖樣與據以異議商標圖樣極
        為相似，且已為參加人提起異議經被告撤銷註冊，又以
        據爭商標為著名商標，所表彰之信譽已為相關事業或消
        費者所普遍認知，則原告既為本國人，遲於其後始以與
        據爭商標極為近似之商標大量申請註冊，其顯有非出於
        自創而有抄襲之情形，系爭商標之註冊非屬巧合。
      3.綜上論述，以本案系爭商標所指定使用之衣服、靴鞋、
        圍巾、頭巾、領帶、領結、襪子、腰帶、服飾用皮帶商
        品，與據爭商標著名於鐘錶等商品均屬消費者追求流行
        之時尚配件，復鑑於據爭商標之獨創性及高度識別性，
        且經由參加人長期廣告行銷已具高知名度，又本案兩造
        商標之圖形予人之印象近似程度高等相關因素判斷，堪
        認系爭商標之註冊有使相關公眾對其所表彰之商品來源
        或產製主體與據以異議之著名商標產生混淆誤認之虞，
        應有首揭法條規定之適用。是被告原處分洵無違誤，敬
        請駁回原告之訴。
    (四)參加人主張之理由：
      1.按商標「相同或近似於他人著名之商標或標章，有致相
        關公眾混淆誤認之虞者，或有減損著名商標或標章之識
        別性或信譽之虞者」，不得註冊，為商標法第23條第1
        項第12款所明定。本法所稱之著名，係指有客觀證據足
        以認定該商標或標章已廣為相關事業或消費者所普遍認
        知者，復為商標法施行細則第16條所明定。所謂「有致
        相關公眾混淆誤認之虞」者，係指商標或標章有使相關
        公眾對其所表彰之商品來源或產製主體發生混淆誤認之
        虞者而言。其類型又可分為二種情形，一為商品或服務
        之相關消費者誤認二商標為同一來源，另一為商品或服
        務之相關消費者雖不會誤認二商標為同一商標，但極有
        可能誤認二商標之商品或服務為同一來源之系列商品或
        服務，或誤認二商標之使用人間存在關係企業、授權關
        係、加盟關係或其他類似關係，以上均合先敘明。
      2.系爭商標與據爭商標為近似商標：查據爭商標「VACHER
        ON CONSTANTIN DEVICE」（即「    」，註冊號數第11
        0719號）係由「    」(Malte) 標誌加上參加人旗下「
        江詩丹頓」鐘錶之外文「VACHERON CONSTANTIN 」所組
        成。而系爭商標「「    」」則是以「    」為中心，
        外圍以八角形圈起，其中「    」圖案僅是將「    」
        （馬爾它標誌，Malte ）四端區分成二部分，惟其中區
        隔並不十分明顯，若不仔細觀之，極易誤認成參加人之
        識別標誌。是以系爭商標與據爭商標十分近以，一般商
        品購買者除於購買時可能誤認系爭商標與據以異議商標
        為同一商標外，亦極可能產生系爭商標係屬參加人旗下
        另一系列商品之聯想，進而產生誤信誤購之情形，故系
        爭商標與據爭「VACHERON CONSTANTIN device」商標應
        屬近似商標。
      3.據爭商標為全球著名商標，台灣消費者對據爭商標及其
        表彰之商品早已耳熟能詳：參加人旗下「江詩丹頓（
        VACHERON CONSTANTIN ）」成立於西元1755年，為全球
        最古老之鐘錶製造廠，並以發明改良用於機械錶之月相
        盈虧顯示、追針計時、跳時及陀飛輪調校器等複雜機械
        裝置而聞名於世界，二百五十年來參加人所生產之各式
        鐘錶早已成為全球鐘錶收藏家眼中無可取代的腕上藝術
        品。而據爭商標在參加人長期大量使用下，早在系爭商
        標申請註冊（民國95年5 月16日）前，即已成為一般消
        費者所熟知之著名商標，茲列舉其著名證據資料如后：
        (1)據爭商標「    」於我國獲得註冊之商標公報影本乙
          份（參證一）。且據爭商標並同時於世界多國獲得註
          冊在案。
        (2)國內外產品目錄數紙（參證二）。
        (3)國內知名報章雜誌，如自由時報、遠見、世界腕錶、
          GQ等均就據爭商標有詳盡報導（參證三）。
        (4)義大利知名雜誌「ELOGIO ALL'OROLOGIC 」針對參加
          人品牌歷史及據爭商標所作報導（參證四）。
        (5)「HALLMARKS OF HISTORY VACHERON CONSTANTIN」一
          書中對據爭商標之介紹（參證五）。
        (6)據爭商標平面媒體廣告資料（參證六）。
        (7)據爭商標全球廣告資料（參證七）。
        (8)據爭商標台灣地區經銷點清單及發票影本（參證八）
          ；因涉及業務機密，參加人謹自行刪去銷售數量及金
          額之記載。
        (9)據爭商標網路使用資料數紙（參證九）。
      4.系爭商標之註冊並非善意：商標之主要功能在表彰自己
        的商品，俾以與他人之商品相區別，若明知可能引起相
        關消費者混淆誤認其來源，甚或原本即企圖引起相關消
        費者混淆誤認其來源，而申請為註冊商標者，其申請即
        非屬善意。查原告除申請本件系爭商標外，尚申請有「
        」（註冊第0000000 、0000000 號）、「    」（註冊
        第0000000 、0000000 、0000000 號）、「CONSTANTIN
        」（註冊第0000000 號）等多件商標（附件十二），在
        在均與本案據以異議商標「    」構成近似，（參證十
        ）。此些商標均與據爭「    」商標無論在外觀、觀念
        、讀音上構成相同或近似，難謂無刻意抄襲參加人著名
        商標之嫌。鈞院亦曾就原告上開商標做出為維持原處分
        機關即被告原處分之判決（參證十一）。
      5.與「」構成近似之商標已實際造成販售業者混淆誤認，
        消費市場混淆誤認之情況將更為嚴重日前參加人於知名
        購物網路PC Home 上赫然發現有業者販售標有據爭商標
        中「JANSDANTIN」以及「    」部分之服飾產品。產品
        網頁中更特別提及「關於江詩丹頓  全世界最古老的鐘
        錶製造商  為人們記錄『時間』為起點」等語（參證十
        二）。是以，顯見該販售業者已誤以為載有「    」商
        標之服飾商品，為據爭商標表徵商品，亦為參加人所經
        營之品牌商品，甚至是該販售業者有意藉由據爭商標之
        高度知名度，意圖使一般消費者誤認標有「    」圖案
        之服飾產品係為參加人所生產或經由參加人授權生產，
        是以足證此些與「    」圖案構成近似之商標與其表彰
        之服飾商品於我國市場業已形成相當之混淆誤認。倘任
        由此種混淆視聽之情形於行銷過程繼續擴大，將加重國
        內相關消費者的混淆誤認，對參加人之損害，更係無以
        復加。
      6.系爭商標有減損據爭商標識別性及信譽虞如前所述，據
        爭商標係參加人為表徵優良商品品質所創立之國際知名
        品牌，亦為參加人花費鉅資塑造、保護之識別象徵，經
        參加人長期及廣泛使用下，據爭商標業已深入消費者心
        中，並得以著名進而產生強大的識別力，因此，其受他
        人襲用或攀附之可能性進而大增，故其所需保護範圍亦
        相對較廣。今原告無端以與據爭商標相當近似之系爭商
        標而申請註冊，實難謂無襲用及攀附參加人全球著名商
        標之嫌，又不論系爭商標與據爭商標之間是否有競爭關
        係或有混淆、引人錯誤或欺暪之可能性，系爭商標之註
        冊或使用均將減低參加人著名商標之識別能力並可能造
        成其對消費者吸引力逐漸削弱或散失之事實，進而減損
        參加人著名商標之識別性及參加人辛苦建立之信譽。
      7.綜上，系爭第0000000 號「甲○○標章」商標與據爭商
        標在外觀上屬近似商標。據爭商標為參加人首創，極具
        顯著性，並因大量使用而為世界著名商標。原告以近似
        商標申請註冊，不僅將使消費者對於其商品來源產生誤
        信誤認，並將滅損參加人著名商標之識別性及商譽，應
        有有違商標法第23條第1 項第12款之規定，而不應註冊
        。為此祈請鈞院鑒核，賜判決如參加訴訟之聲明，以維
        法制，實感德便。
    理  由
一、本件被告代表人原為蔡練生，訴訟中變更為王美花，業據被
    告新任代表人王美花提出承受訴訟狀聲明承受訴訟，核無不
    合，應予准許。
二、按商標「相同或近似於他人著名商標或標章，有致相關公眾
    混淆誤認之虞，或有減損著名商標或標章之識別性或信譽之
    虞者」，不得註冊，為商標法第23條第1 項第12款所明定。
    所謂著名之商標或標章，係指有客觀證據足以認定該商標或
    標章已廣為相關事業或消費者所普遍認知者，商標法施行細
    則第16條亦有明定。而所謂「有致相關公眾混淆誤認之虞」
    者，係指商標或標章所表彰之商品或服務會與著名商標權人
    間產生聯想，有造成所申請註冊之商品或服務係由著名商標
    權人所參與、授權或贊助之印象，而使相關公眾對其所表彰
    之商品來源或產製主體發生混淆誤認之虞者而言。而判斷是
    否有混淆誤認之虞，應參酌商標識別性之強弱、商標之近似
    及商品／服務類似等相關因素之強弱程度、相互影響關係及
    各因素等綜合認定是否已達有致相關公眾產生混淆誤認之虞
    。又兩商標是否近似，應本客觀事實，以具有普通知識經驗
    之購買人，於購買時施以普通所用之注意，異時異地隔離觀
    察判斷之。
三、查據爭商標「VACHERON CONSTANTIN DEVICE」（即「    」
    ，註冊號數第11 07 19號）係由「    」(Malte) 標誌加上
    參加人旗下「江詩丹頓」鐘錶之外文「VACHERONCONSTANTIN
    」所組成。而系爭商標「「    」」則是以「    」為中心
    ，外圍以八角形圈起，其中「    」圖案僅是將「    」（
    馬爾它標誌，Malte ）四端區分成二部分，惟其中區隔並不
    十分明顯，兩者相較，予人之印象均係由中心點向四端延伸
    出4 個箭型之圖樣，其構圖意匠極相彷彿，以具有普通知識
    經驗之消費者，於購買時施以普通所用之注意，極可能會有
    所混淆而誤認二商品來自同一來源或雖不相同但有關聯之來
    源，應屬構成近似之商標，且近似程度高。原告主張兩商標
    一為有文字，一為無文字，兩者明顯不同，「十字形」圖案
    商分雖類似，但「「VACHERON CONSTANTIN device」之字樣
    卻給消費者強烈印象，消費者混淆誤認之程度極低，不能以
    圖案相似即認為二商標近似云云，洵不足採。
四、次查據參加人所檢送據爭商標於我國及世界各國註冊資料、
    國內知名報章雜誌、義大利「ELOGIO ALL 'OR OLOGIC 」雜
    誌、「HALLMARKS OF HISTORY VACHERON CO NSTANTIN 」書
    籍影本、國內平面媒體廣告資料、全球廣告資料、據爭商標
    臺灣地區經銷點清單、發票影本及網路使用資料等證據資料
    影本觀之，其中固有屬國外所為之證據資料，然按被告「著
    名商標或標章認定要點」，著名商標或標章之認定，不以在
    我國註冊、申請註冊或使用為前提要件，且商標或標章之使
    用證據，有其圖樣及日期之標示或得以辨識其使用之圖樣及
    日期的佐證資料者，並不以國內為限。經查，參加人成立於
    西元1755年，為國際知名之鐘錶製造商，自1880年開始使用
    前示據爭商標圖樣作為其「江詩丹頓」鐘錶之表徵。參加人
    據爭商標除已於世界多國獲准註冊外，早於67年亦在我國取
    得註冊第110719號「VACHERON CONSTANTIN device」商標註
    冊，商標權迄今仍為有效且已超過20年。再者，審諸參加人
    據爭商標廣告行銷資料，除可知據爭商標商品於國外市場有
    使用及廣告行銷之事實外，在我國國內亦透過如自由時報、
    遠見、世界腕錶、GQ等知名報章雜誌廣泛報導，且於臺北、
    臺中、高雄等地廣設經銷據點，僅1999年至2001年每年產品
    銷售金額即高達新臺幣1 億4 千萬元以上，2002年至2004年
    更高達新臺幣2 億5 千萬元以上。而參加人為維持據爭商標
    之知名度，每年廣告預算均超過新臺幣1 千2 百萬，並在電
    子及平面媒體刊登廣告行銷，2001年推出「Royal Eagle 皇
    家鷹系列」腕錶時，更以臺灣為全球上市發表會的首站。綜
    上事證，堪認據以異議商標所表彰之商品信譽於系爭商標申
    請註冊日（94年8 月10日）前，已為相關事業或消費者所普
    遍認知而達著名商標之程度。
五、再查據爭商標圖樣早於西元1880年即首先創用於鐘錶產品上
    ，經參加人長期廣告行銷，已為相關事業或消費者所普遍認
    知而臻著名，其所具有之商標識別性極高，已使消費者印象
    深刻，且本案原告除申請本件系爭商標註冊外，尚有註冊第
    0000000 、0000000 、0000000 、0000000 、0000000 號等
    多件商標，核該等商標圖樣與據以異議商標圖樣極為相似，
    且已為參加人提起異議經被告撤銷註冊，又以據爭商標為著
    名商標，所表彰之信譽已為相關事業或消費者所普遍認知，
    已如前述。原告以系爭商標指定使用於衣服、靴鞋、圍巾、
    頭巾、領帶、領結、襪子、腰帶、服飾用皮帶商品，與據爭
    商標著名於鐘錶等商品均屬消費者追求流行之時尚配件，復
    鑑於據爭商標之獨創性及高度識別性，且經由參加人長期廣
    告行銷已具高知名度，又兩造商標之圖形予人之印象近似程
    度高等相關因素判斷，堪認系爭商標之註冊有使相關公眾對
    其所表彰之商品來源或產製主體與據以異議之著名商標產生
    混淆誤認之虞，應有首揭法條規定之適用。原告主張參加人
    專營鐘錶類產品，與系爭商標指定使用之商品不相似，無混
    淆誤認之虞云云，亦不足採。
六、綜合上述，本件原告起訴論旨均不足採，系爭商標與著名之
    據爭商相近似，有致相關公眾混淆誤認之虞，已臻明確，被
    告據此認定系爭商標之註冊有違商標法第23條第1 項第12款
    之規定，而為系爭商標應予撤銷之處分，於法核無違誤，訴
    願決定予以維持，亦屬妥適。原告主張前詞及以一己主觀之
    見解，訴請撤銷訴願決定及原處分，為無理由，應予駁回。
七、本件事證已臻明確，兩造其餘攻擊防禦方法，核與本件判決
    結果不生影響，爰不逐一論述，併此敘明。
八、據上論結，本件原告之訴為無理由，爰依行政訴訟法第98條
    第1 項前段，判決如主文。
中    華    民    國    97    年    2     月    29    日
         臺北高等行政法院第六庭審判長法  官  林  文  舟
                                     法  官  陳  鴻  斌
                                     法  官  闕  銘  富
上為正本係照原本作成。
如不服本判決，應於送達後20日內，向本院提出上訴狀並表明上
訴理由，如於本判決宣示後送達前提起上訴者，應於判決送達後
20日內補提上訴理由書（須按他造人數附繕本）。
中    華    民    國    97    年    3     月    3    日
                                     書記官  孫  筱  晴


司法院資訊處製作；財團法人民間司法改革基金會備份。
